【裁判字號】    93,海商上更(一),4
【裁判日期】    950328
【裁判案由】    損害賠償
【裁判全文】
臺灣高等法院民事判決             93年度海商上更(一)字第4號
上  訴  人  長榮國際儲運股份有限公司
法定代理人  丙○○
訴訟代理人  梁穗昌律師
被上  訴人  中央產物保險股份有限公司
法定代理人  甲○○
訴訟代理人  黃智絹律師
複代理人    許志勇律師
            黃聖棻律師
上列當事人間請求損害賠償事件，上訴人對於中華民國89年6月1
4日臺灣臺北地方法院88年度海商字第41號第一審判決提起上訴
，經最高法院發回更審，被上訴人並為訴之追加，本院於95年3
月14日言詞辯論終結，判決如下：
    主  文
原判決廢棄。
被上訴人在第一審之訴及假執行之聲請均駁回。
被上訴人追加之訴駁回。
第一、二審、追加之訴及發回前第三審訴訟費用均由被上訴人負
擔。
    事實及理由
壹、程序部分
一、按第二審訴之變更或追加，非經他造同意，不得為之。但民
    事訴訟法第255條第1項第2款至第6款情形，不在此限；同法
    第446條第1項定有明文。本件被上訴人於本院為擴張聲明請
    求上訴人再給付新台幣 （以下金額未載明新台幣者，均同）
    600,000元，雖未得被上訴人同意（見本院更(一)卷(二)第149頁
    反面），惟其符合民事訴訟法第255條第1項第3款之規定，
    揆諸前揭說明，應予准許，合先敘明。
二、按載貨證券附記「就貨運糾紛應適用美國法」之文句，乃單
    方所表示之意思，不能認係雙方當事人之約定，尚無涉外民
    事法律適用法第6條第1項之適用。又依該條第2項「當事人
    意思不明時，同國籍者依其本國法」之規定，保險公司代位
    受貨人憑載貨證券向運送人行使權利，受貨人與運送人雙方
    均為中國人，自應適用中國法。託運人在本事件訴訟標的之
    法律關係中並非當事人，其準據法之確定，要不受託運人不
    同國籍之影響（最高法院67年4月25日67年度第4次民事庭庭
    推總會議決參照）。本件被上訴人起訴主張日商Muratat
    Mach inery，LTD.（下稱日商公司）與上訴人於日本國就訴
    外人遠東紡織股份有限公司（下稱遠東紡織公司）所購
    Murata's No.7-VSS Mach-Coner Automatic Cone Wind er
    紡織設備（下稱系爭機器）簽訂運送契約，將系爭機器自日
    本神戶運送至臺灣基隆，並由上訴人簽發編號
    UGUＺ000000000000載貨證券，日商公司業已將其基於前開運
    送契約中託運人地位所得向運送人即上訴人主張之一切權利
    連同載貨證券轉讓予受貨人遠東紡織公司，而被上訴人為系
    爭機器之保險人，就系爭機器毀損之損失已依約賠償被保險
    人遠東紡織公司，基於保險代位之規定向上訴人請求賠償，
    則本件託運人日商公司既已將載貨證券連同託運人對運送人
    之權利轉讓，而由受貨人遠東紡織公司據以提貨，遠東紡織
    公司並已支付系爭貨物之貨款，託運人日商公司基於運送契
    約所得行使之權利應處於休止狀態，被上訴人得代位行使之
    權利實為受貨人遠東紡織公司基於載貨證券主張之權利。又
    法律行為發生債之關係者，其成立要件及效力，依當事人意
    思定其應適用之法律，涉外民事法律適用法第6條第1項固定
    有明文，本件載貨證券第29條雖載明「29.Law and
    JurisdictionAny claim o r dispute under this Bill of
    lading shall bedetermined ，at Carrier's option，by
    the law and courts of the country where the Carrier
    has it's principal place of business，or the c
    ountry of shipmentordelivery，or at the port of
    loading or discharge.」（本載貨證券所涉糾紛之管轄法
    院及法律須依運送人之選擇，以決定依運送人主事務所在地
    ，或裝貨國或交付貨物國，或裝載港所在地或卸載港所在地
    之法院及法律），惟此僅為上訴人單方面之記載，不生拘束
    載貨證券持有人之效力，尚無涉外民事法律適用法第6條第1
    項之適用。另本件被上訴人代位受貨人憑載貨證券向上訴人
    行使權利，兩造國籍均屬中華民國，揆諸前揭說明，自應適
    用中華民國法律，託運人日商公司在本事件訴訟標的之法律
    關係中並非當事人，其準據法之確定，要不受託運人不同國
    籍之影響。被上訴人主張本件應適用日本國法云云，不足為
    採，合先敘明。
貳、實體部分
一、本件被上訴人主張：訴外人遠東紡織公司向日本商購買系爭
    機器，裝於12只貨櫃，委由上訴人以UNI-ORIENT輪第0619AS
    -046航次運送，並由被上訴人承保。詎系爭機器於同年10月
    17 日抵達基隆港，並卸載於上訴人之關係企業長榮貨櫃場
    時，其中編號EISU0000000及EMCU00000000只貨櫃有凹陷、
    破洞，同年月23日貨運抵遠東紡織公司位於新竹之工廠，啟
    櫃後發現前開二只貨櫃內裝物嚴重受損，而須另行重購，遠
    東紡織公司因此受有日幣56,000,000元折合新台幣16,632,0
    00元之損失。被上訴人已依與遠東紡織公司保險契約之約定
    賠償，因本於保險代位、債權轉讓、侵權行為、債務不履行
    之法律關係，請求上訴人給付1,400,000元及自88年10月26
    日起至清償日止，按週年利率百分之五計算之利息。原審判
    決被上訴人勝訴。被上訴人於本院追加請求上訴人應再給付
    被上訴人600,000元，及自擴張應受判決聲明狀送達上訴人
    翌日起至清償日止，按週年利率百分之五計算之利息。並就
    上訴人之上訴，聲明上訴駁回。
二、上訴人則以：被上訴人未證明與遠東紡織公司間就系爭機器
    有保險契約之關係，並已合法受讓取得本件貨物損害賠償請
    求權，而本件係採「FCL/FCL」運送方式（FULL CONTAINNER
    LOAD TO FULL CONTAINER LOAD，又稱CY/CY即CONTAINERYAR
    D TO CONTAINER YARD，整裝整拆、為貨櫃場至貨櫃場之簡
    稱），即託運將空貨櫃拖至自己倉庫自行裝櫃、封櫃，而後
    將整裝貨櫃拖運至出口地之貨櫃場交船公司運送至目的港貨
    櫃場，由受貨人自行將運到之整櫃貨櫃拖回自己倉庫拆櫃。
    系爭機器裝載其中2只之貨物受損，係因託運人包裝不固所
    致，上訴人自無庸負賠償責任。又倘上訴人應負損害賠償責
    任，則系爭機器僅2貨櫃，共16件，因其發生貨損之時間係
    於海上運送階段，依修正前海商法第114條第2項規定，上訴
    人得主張單位責任限制，並應扣除被上訴人處理受損貨物賣
    得之金額等語，資為抗辯。上訴聲明：原判決廢棄，被上訴
    人在第一審之訴駁回。並就被上訴人追加之訴，聲明追加之
    訴駁回。
三、被上訴人主張遠東紡織公司於87年10月間向日商公司購買系
    爭機器，由日商公司裝填於12只貨櫃中，委由上訴人以UNI-
    ORIENT輪第0619AS-046航次運送，系爭機器於同年10月17
    日抵達基隆港，並卸載於上訴人之關係企業長榮貨櫃場，其
    中編號EISU0000000及EMCU00000000只貨櫃有凹陷、破洞，
    同年月23日貨抵遠東紡織公司位於新竹之工廠，啟櫃後發現
    前開二只貨櫃內裝物嚴重受損，受有逾1,400,000元之損失
    等事實，已據被上訴人提出載貨證券、貨櫃交接驗收單、國
    泰公證公司公證報告各乙份為證，並為上訴人所不爭執，堪
    信為真。
四、按關於海上貨物運送人商業上的過失，世界各國立法，概採
    推定的過失責任主義。即關於運送人之責任只須運送物有喪
    失、毀損，或遲到情事，經託運人或受貨人證明屬實，而運
    送人未能證明運送物之喪失、毀損或遲到係因不可抗力或因
    運送物之性質或因託運人或受貨人過失所致者，則不問其喪
    失、毀損或遲到之原因是否歸責於運送人之事由，運送人均
    應負法律上或契約之責任（49年台上字第713號判例意旨參
    照）。本件載貨證券條首句載明：「Received by thecarri
    erfromthe merchant in apparent good orderandconditio
    nunle ss otherwise indicatde herein」（運送人自託運
    人所收受之貨物係屬顯然完好之狀態，除非於本載貨證券上
    有相反註記），足認上訴人於接收系爭機器時，簽發者為清
    潔載貨證券，顯示上訴人所接受裝運之12只貨櫃完好並無瑕
    疵。而系爭機器運抵基隆港時，貨櫃號EISU0000000及EMCU0
    000000卸載於長榮貨櫃場，發現有凹陷、破洞，同年月23日
    貨抵遠東紡織公司位於新竹之工廠，啟櫃後發現前開二只貨
    櫃內裝物嚴重受損，已如前述，揆諸前開說明，即應推定上
    訴人運送有過失之情事。上訴人主張系爭機器由託運人自裝
    自計，貨櫃上之小破洞顯不足造成其內貨物嚴重之受損，係
    因託運人就貨物繫縛不固，船舶於航行中致底坐木板斷裂，
    其無庸就本件貨損負賠償之責等語，自應由上訴人就此負舉
    證之責。經查：
  (一)本件依據輪船長所製作海事報告記載：「我們巡視並檢視全
    船，發現有編號TOLU000-0000、TOLU0000000、TOLU0000000
    0個平板櫃之貨物翻倒，編號EMCU0000000貨櫃受損」 (We
    inspected and checked aroun d ship, we found four(4)c
    ontainersTOLU0000000、TOLU0000000、TOLU0000000，it'
    s cargo fallen down, and container EMCU0000000 damage
    d.)（見本院上字卷第192頁）。是立昇輪於航行途中既僅有
    上揭四個貨翻倒受損，即系爭二只貨櫃於海上航行時並未發
    生貨物翻倒毀損之情事。因此，立昇輪遭受到何種風力，或
    有無受颱風影響，均與本件貨損無涉。
  (二)又系爭機器運抵基隆港後，係分由立邦通運有限公司、榮星
    通運股份有限公司將系爭機器自船邊卸載運至貨櫃場，途中
    並無發生掉落、翻覆或任何意外，有立邦通運有限公司89年
    10月2日890001號函、榮星通運股份有限公司函附卷可證（
    見本院上字卷第97頁至第100頁、第102頁至第103頁)，足認
    系爭機器運抵基隆港而於陸上運送操作時亦未發生翻覆致貨
    物毀損之情事。被上訴人抗辯稱系爭機器貨損係於陸上作業
    時發生，故不能主張單位責任限制云云，不足為採。
  (三)依上所述，系爭機器於航行及卸載貨櫃場途中，既均未發生
    有翻覆之情事，而系爭機器運抵基隆港卸貨入運送人即上訴
    人之貨櫃場時，入場紀錄之貨櫃交接驗收單雖記載：系爭兩
    只貨櫃（編號各為EISU0000000、EMCU0000000）有DC情形（
    Dent凹、Cut破），固據被上訴人提出貨櫃交接驗收單及國
    泰公證報告、照片在卷可稽（見原審卷第20頁至第25 頁、
    第149頁至第150頁、外放照片）。惟經本院送請鑑定結果：
  1.問題分析
  (1)就驗收單方面：
    貨櫃驗收單（EIR）：NO039425就EISU0000000貨櫃記載：
    (甲)貨櫃屋頂（TOP）上方有二處凹（Dent），D2'x4'x2
    (乙)貨櫃內部情況記載：DC
      係指貨櫃內部有凹陷（Dent），及破損（Cut）。
      依據該驗收單，就外觀部分僅有記載D2'x4'x2凹陷
      （Dent）二處，並無破損（Cut）現象。
    貨櫃驗收單（EIR）：NO039403就EMCU0000000貨櫃記載：
    (甲)貨櫃右側面 （Right Side）有二處凹陷 （Dent）D1'x2'x2，
      另有一處凹陷 （Dent）及擦傷（Bruise），D1'xBz2'x3'，
      另外尚有部分記載無法辨認。
    (乙)貨櫃內部情況記載：DC
      係指貨櫃內部有凹陷（Dent），及破損（Cut）現象。
      依據該驗收單EMCU0000000就外觀部分僅有記載凹陷二處
      及凹陷、擦傷一處，並無破損現象。
    結論：由上二項驗收單記載內容可得知，編號EISU000000
      0、EMCU0000000貨櫃外觀僅有Dent（凹）現象，並無Cut（破
      ）現象，而於編號EISU0000000、EMCU0000000貨櫃內部情
      況均有Dent（凹）及Cut（破）現象。
  (2)依本院提供二家公證公司比對研判結果：
    依上訴人委託Intertek公證公司所附公證照片編號19上之
      破損標示面積1X5cm其右方英文說明「THE SCRATCH /DENT
      REMEANING ON THE SIDE PANEL」，譯之為「於右側貨櫃
      壁上留有一個1公分x5公分大小之擦傷及凹陷」。另依
      Intertek公證公司所附公證照片編號20上之破損標示面積
      30X30cm及右方英文說明「THE CHAFING TRACE REMAING
      ON FLOOR」譯之為「於地板上磨擦留下之刮痕」。
    依國泰公證公司所附編號32照片上之破損標示面積亦為
      1x5cm及編號33照片上之破損標示面積亦為30X30cm，其公
      證報告第2頁第14行之說明為「貨櫃編號EMCU0000000： 貨
      櫃右邊牆有個1x5公分的洞，該洞位於自後門數來第21 及
      22標桿間。貨櫃地板在接近右邊牆從後門數來第14個標桿
      有個30x30公分的洞」
    依INTERTEK公證公司及國泰公證公司所附之上項二張照片
      比對，確實編號EMCU0000000貨櫃壁上有1公分x5公分大小
      之破損及凹陷。另於地板上亦確有30公分x30公分之破損
      及凹陷。上二公證公司所言意思相同，只不過二公證公司
      以不同用語描述，由所附照片顯示較正確之描述應依驗收
      單之記載：貨櫃內部分情況為DC即凹陷及破損，並無洞與
      大洞之情況。
    二家公證公司對同一現象有不同描述，依所附照片應有正
      確描述：
      (甲)編號EMCU0000000貨櫃壁鋼板厚度為2mm，並於製作時先
        上一層鋅粉漆（深灰色），再上一層乳膠漆（白色），
        依國泰及INTERTEK二家公證公司所附編號19照片可悉，
        INTERTEK編號19及國泰編號32照片上顯現1x5cm之破損
        為鋼板表面之鋅粉漆或乳膠漆並凹陷，其正確描述應為
        C（破損），不宜以穿洞H（HOLE）來描述。
      (乙)由INTERTEK編號20國泰編號33照片上顯現編號EMCU0000
         000貨櫃底盤地面上舖一層厚地板，地板因物於地面來
         回磨擦，造成一個破損痕跡，一般中文用語表達說成
         「地板上有一個30cmx30cm之大洞」，惟仍應依EIR驗
         收單之記載內部DC為據，以正確述語表示，不宜以地
         板上有了一個大洞H（HOLE）來描述。
    EMCU0000000貨櫃壁有無凹陷之探討：
      本案鑑定會勘時因鑑定標的物業不存在，僅有事故當時IN
       TERTEK公證公司及國泰公證公司於現場所拍攝之公證照
       片，提供技術性評估參考
       (甲)由INTERTEK及國泰公證公司所提附EMCU0000000貨櫃照
         片其外觀部分只有貨櫃之左側面，至於貨櫃之右側面
         外觀均未拍攝，另由所提附內部右側面照片均無法看
         出其外觀有驗收單（EIR039403）所示右側牆有遭重力
         之1呎x2呎之2處凹陷。
       (乙)由EIR NO.039403驗收單顯示，EMCU0000000貨櫃右側
         壁有1x2呎之二處凹陷，及2x3呎之一處凹陷擦傷，由
         專業人員查驗後記載，雖於所附本院提供之照片看不
         出有凹陷，然仍似宜採信驗收單記載，並研判其凹陷
         現象係屬撞擊在貨櫃浪板凸起部位之凹陷，或由貨櫃
         外部側向撞擊在浪板凸起部位之凹陷，故研判貨櫃右
         側面外觀若有1x2呎之2處凹陷，應屬凹陷深度甚小。
     系爭機器裝載於貨櫃內之方式，得否承受海上運送之風
       浪搖晃而不致相互碰撞或與貨櫃碰撞之討論：
       (甲)依船舶UNI-OREN第0619AS-046航次，1998年10月15日
         航海日誌記事(REMARKS)記要如下:(省略)
       (乙)由上述所示，1998年10月15日及10月16日兩日航海日
         誌記載船行途中遇到颱風，船舶搖晃非常厲害至45度
         之情況，系爭機器裝載於貨櫃內除包裝安全完整外（
         由附照片悉以螺釘栓緊在棧板上加以安全固定)，尚需
         將貨物空隙處以襯墊填補妥當，貨物架定後另需用鋼
         索綑綁固著於固定環上，若貨櫃內未包裝安全妥適，
         或未將貨物空隙處以襯墊填補妥當或貨物疊層架定後
         未使用鋼索捆綁在固定環，船舶難保於大風浪45度搖
         晃下不造成貨櫃內機器擺動相互碰撞。
       (丙)依本院提供之二家公證公司所附照片可明顯看出系爭
         機台本身的包裝雖已達安全完整，然照片中並無將各
         機台空隙填補妥當之襯墊或木楔，亦無將機台綑綁之
         固定鋼索。
       (丁)依INTERTEK提供編號16照片及國泰提供編號27照片可
         明顯看出左右機台本身雖很完整之包裝在機板上，惟
         左右二機台棧板間留有約5cm之空隙未以木楔填補妥當
         ，另左右機台均未以鋼索綑綁固定於固定環上（Lashi
         ng Ring)，以船舶航行日誌所載船身搖至45度其搖擺
         將如下所示：船身45度之搖晃，則甲板上及船艙內之
         貨櫃均將承受左右搖晃之側向力，於此颶風大浪中貨
         櫃內之機台之空隙若未以襯墊填補妥當及以鋼索綑綁
         固定於固定環上，難保機台不造成左右碰撞損害。
    2.分析結果：
    (1)由EIR：NO.039425及EIR：NO.0000000項驗收單記載內容可
      得知，編號EISU0000000、EMCU0000000貨櫃外觀僅有Dent
      （凹）現象，並無Cut（破）現象，而於編號EISU0000000、
      EMCU0000000貨櫃內部分情況均有Dent（凹）Cut （破）現象
      。
    (2)依INTERTEK公證公司及國泰公證公司所附之二張照片（INT
      ERTEK編號19照片及國泰編號32照片）比對，確認編號
      EMCU 0000000貨櫃壁上有1公分x5公分之破損及凹陷，尚
      未達1 公分x5公分之破洞。照片所示1x5cm之破損為鋼板
      表面之鋅粉漆或乳膠漆遭擦傷並凹陷。
    (3)依所附貨櫃內部照片均未能明顯看出貨櫃壁有無凹陷，而
      於驗收單卻有記載，係因相片拍攝角度及浪板凹凸面所致
      ，若其凹陷深度未超過浪板凹凸間約2cm深度將不易拍攝
      。
    (4)EMCU0000000外觀上若有如驗收單所示右側牆有遭重力之1
      呎x2呎 （面積）之2處凹陷，以浪板凹凸間之深度為3.6cm
      及相片拍攝角度之分析結果其凹陷程度小於2cm，以該會
      技師調查結果，及上訴人貨櫃側壁維修標準，該貨櫃外壁
      損傷凹陷於5公分之內，應無妨礙其繼續使用之功能，其
      凹陷係屬於貨櫃運輸中普遍之碰撞。
    (5)由上訴人馬來西亞貨櫃場施作油壓重力試驗結果，貨櫃側
      壁外部受壓面積為1呎x2呎造成1呎x2呎之凹陷，凹陷深度
      達3公分時，其壓力為12kg/c㎡。側壁受壓後雖造成3cm之
      永久變形，但側壁功能仍未失效（可繼續使用），而施加
      於側壁1呎x2呎上之壓力僅12kg，與貨櫃內15,640kg重量
      之紡織機比較甚微小，故施加在側壁上造成面積1呎x2呎
      、深度3cm之凹陷力量實不足以造成如附件照片所示系爭
      機器之毀損，況經查勘拍攝角度研判分析及凹陷深度應小
      於2cm所需之重力小於12kg判斷系爭機器之毀損，非因貨
      物保管或貨物離船運送卸時受外力撞擊所致。
    (6)依系爭機器裝載於貨櫃內，機台以螺絲固定裝於棧板上之
      裝載方式於風平浪靜中尚可無慮，若於大風浪於海上運送
      將無法承受風浪及船隻成45度搖晃之側向力，且棧板間未
      以木楔襯墊填滿，亦未以鋼索將機台固著於貨櫃固定環上
      ，系爭機器受45度搖晃及機器本身15,640公斤傾倒之側向
      力，致機台脫位左右傾倒相互碰撞，其相互間之碰撞力量
      甚巨，並撞擊磨擦貨櫃內部因而造成損壞。
    3.鑑定結果：
    (1)系爭編號EISU0000000貨櫃及編號EMCU0000000貨櫃外觀依
      驗收單所示僅有D（Dent凹）及B（Bruise擦傷）並無C（
      Cut破）現象，貨櫃內部均有DC（Dent凹）、C（Cut破）
      現象，依驗收單外觀D、B之記載以常態經驗而言其D（Den
      t凹）、B（Bruise擦傷）係屬貨櫃運輸中普遍共同之碰撞
      現象。
    (2)依所附件照片，EMSU0000000貨櫃之右側牆僅有1cmx5cm之
      破損，並無本院所詢之右側牆有1cmx5cm之破洞，櫃內地
      板則有30cmx30cm之破損。
    (3)EMSU0000000貨櫃如外觀有驗收單所示右側牆有遭重力之
      1x2 呎處凹陷時，其所需重力為介於10kg至12kg。
    (4)重力10kg至12kg與貨櫃內裝有15,640公斤（kg）重量之系
      爭機器相比甚微，不足造成如附照片所示系爭機器之毀損
      。
    (5)依附件照片所示，EMCU0000000貨櫃壁無法看到外觀之凹
      陷D。另依所附貨櫃內部照片，經拍攝角度分析及驗收單
      記載研判應有凹陷，其凹陷深度當小於浪板凹凸間遮蔽深
      度2cm時，因拍攝角度及凹陷深度部位遮蔽，致不易攝及
      。
    (6)依系爭機器裝載於貨櫃內方式，除機台以螺栓固定裝於棧
      板上外，其棧板間並未以木楔襯墊填滿，亦未以鋼索將機
      台固著於貨櫃固定環上。故其裝載於貨櫃內之方式，將無
      法承受海上運送船身45度之風浪搖晃而至內部機台相互碰
      撞，至於貨櫃間一般均有使用扭力扣環及鋼索相互固定，
      貨櫃間應不致相互碰撞。
    (7)本案固著系爭機器之方式，除機台以螺栓固定裝於棧板上
      外，並未以鋼索將機台固著於貨櫃固定環上。故固著系爭
      機器之材料強度不足以避免海上運送風浪所致之碰撞。
    (8)本案系爭機器之毀損，因機器裝載於貨櫃內之貨品裝置不
      良，其棧板間並未以木楔襯墊填滿而脫位，且未以鋼索將
      機台固著於貨櫃固定環上，復因海上運送時船舶逢大風浪
      搖晃而致機台互相碰撞及與貨櫃壁碰撞所致。
    (9)依附件照片所示，本案系爭機器之毀損，僅裝載於貨櫃內
      之機器有互相碰撞及與貨櫃壁碰撞之現象，貨櫃外觀依驗
      收單所示僅有D（Dent凹）及B（Bruise擦傷）現象，並無
      嚴重翻轉撞擊現象，亦無嚴重凹陷及扭曲現象，判斷本案
      系爭機器之毀損，非因貨物保管或貨物離船運送卸載操作
      時，受外力撞擊所致。
    此有台北市機械技師公會 （以下簡稱技師公會）94 年7月26
    日 （94）北機技8字第055號函及鑑定報告書在卷可稽 （見本
    院更(一)卷(二)第53頁附外放鑑定報告書），參酌證人即上訴人
    委請INTERTEK公證公司之公證人證稱：「本件貨櫃是CY櫃，
    從國外供應商裝貨後封上海運封籤到港後貨櫃打開，海關驗
    證後再封上海關的封籤，再將貨送到船公司約定的貨櫃場，
    貨主提貨後再將貨送到貨主的本身的工廠，這一路上封籤是
    完整的，所以表示船公司沒有碰觸，打開貨櫃發現因貨物沒
    有固定好，所以貨物才會碰撞損傷，在貨櫃中貨物的固定工
    作船公司並沒有參與，且貨櫃並沒有破損，所以與運送人沒
    有關係」（見本院上卷第108頁）；與證人石松山共同參與
    本件鑑定之證人陳憲忠（具巴拿馬船長證書資格）亦證稱：
    「照片上是當時開櫃的情形，也就是貨櫃的底部有木頭中間
    及兩邊沒有，當時有問現場的遠東紡織公司的人，機械很重
    如此包裝是否正確？遠東公司的人回答『很多年來通常都是
    如此包裝』，包裝運送方式是CY TO CY即是由出口商包裝，
    我認為是包裝不當才會造成。」（見本院上字卷第163頁）
    足證系爭機器毀損係因填載於貨櫃時，棧板間並未以木楔襯
    墊填滿而脫位，且未以鋼索將機台固著於貨櫃固定環上，復
    因海上運送時船舶逢大風浪搖晃而致機台互相碰撞及與貨櫃
    壁碰撞所致。上訴人主張系爭機器係由於包裝不妥所致，應
    可採信。
  (四)被上訴人雖抗辯稱技師公會之鑑定人乙○○並無包裝、裝櫃
    之專業經歷，亦欠缺任何海上航行之工作經驗，無法判定本
    件貨損係海浪導致云云。查，技師公會指派技師乙○○為本
    件鑑定，而乙○○係中原大學機械系畢業，中原大學固體力
    學組碩士，具國家考試機械技師資格，早期曾在工程顧問公
    司工作，最近幾年自己開設技師事務所，亦曾處理過運輸業
    的包裝、綑綁相關鑑定案件，此經乙○○陳明在卷（見本院
    更(一)卷(二)第78頁至第79頁）。另關於乙○○技師鑑定經歷，
    於運輸包裝綑綁相關鑑定有1.台電xx D/S 161 KV 60MVA變
    壓器於運送過程中受損事故鑑定（委託日期：93.9.21）2.
    炫X企業XX製罐機，貨至國外運輸中翻覆損壞查勘鑑定（委
    託日期：94.1.28）；而法院及公家單位委託其他相關鑑定
    經歷有：1.唐榮鐵工廠股份有限公司（台中港貨櫃起重機工
    程海側下棋樑損壞及補強鑑定）2.唐榮鐵工廠台中中二高環
    線工程（中二高C323標台中環線高架橋工程橋損壞及整修作
    業鑑定）3.唐榮鐵工廠股份有限公司－機械場中二高架橋施
    工處（中二高C323標台中環線豐洲橋受損鋼樑整修檢測監造
    報告書4.新竹地方法院（亞泰金屬工業及卡文公司含浸處理
    機設計圖是否相同或相似鑑定）5.新竹地方法院（聯達銅面
    基板（股）公司及卡文企業公司系爭二米及八米含浸處機是
    否兩邊所約定之標準，若否尚存何種瑕疵鑑定）6.桃園地方
    法院（石益銘先生油品鑑定及挖土機油壓幫浦損壞鑑定），
    有技師公會95年1月19日（95）北機技8字第105號函附卷可
    參（見本院更(一)卷(二)第108頁至第110頁）。而本件鑑定係依
    本院委託鑑定事項，針對1呎x2呎凹陷部分做重力實驗，依
    乙○○技師說明其鑑定程序：「實際上我們是用1呎X2呎作
    實驗，馬來西亞的實驗報告是包含1呎Ｘ2呎、1呎Ｘ3呎、1
    呎Ｘ4呎，這在鑑定報告83頁實驗結果，馬來西亞三個都做
    了，…，所需要的重力是靜態12公斤，會造成3公分的凹陷
    。事實上，這個力量是變動的。我們用油壓作，…油壓可以
    是動態，也可以是靜態，動態的力量會更大，因為動態會有
    重力加速度的問題，我們是用一種最保守的數據，用靜態油
    壓來做。我們從貨櫃照片來看，看不到貨櫃內部紡織機有明
    顯的凹陷，鑑定報告第9頁，貨櫃壁是一個凹型，凸出的部
    分是3.6公分，從側面12度到18.5度拍攝，外部凹陷有2公分
    看不到。所以我們從照片是看不到外部凹陷的2公分，但凹
    陷的程度不會超過2公分。但是我們仍然保險一些，取1呎Ｘ
    2呎凹陷3公分的力來做」，此經乙○○技師到場說明在卷（
    見本院更(一)卷(二)第78頁至第81頁），因此關於本件鑑定既係
    因貨櫃上有凹陷、破損，其是否足以造成系爭機器毀損，概
    屬力學上之專門技術，以乙○○具力學上專業知識及專業技
    師資格應屬具備，被上訴人以乙○○不具包裝、裝櫃之專業
    經歷，亦欠缺任何海上航行之工作經驗，據以否定技師公會
    之鑑定結果，不足為採。
  (五)被上訴人雖另抗辯稱前揭受損之2只貨櫃內載貨物與另2只無
    任何受損情形之編號EISU0000000、EISU0000000所載貨物相
    同，包裝方式一致，惟貨櫃未受撞擊之2只貨櫃，內裝貨物
    包裝完好，貨物完好，足證系爭機器並非因包裝不固導致毀
    損云云，固據提出貨櫃內容物一覽表（Estimateof the insi
    de of the container（4th lot of7-Vss））為證（見本院
    上字卷第151至第152頁）。然上訴人本次運送系爭二只貨櫃
    及前揭二只貨櫃共四只，雖其內容物完全一致，品名、價格
    完全相同，包裝方式一致，而EISU00 00000、EISU0000000
    內裝之貨物運抵基隆港後，其包裝依然完好，貨物亦完好無
    傷。但系爭機器之所以毀損係因置於棧板間並未以木楔襯墊
    填滿，且未以鋼索將機台固著於貨櫃固定環上，適遇海上運
    送時船舶逢大風浪搖晃所致，已如前述，而每只貨櫃置於船
    舶位置不同，其所受搖晃擺度亦不相同，斷難徒憑四只貨櫃
    之包裝相同，前揭二只貨櫃於相同航程中未受損，遽以推論
    系爭貨櫃之包裝妥適而足以抗拒45度風浪之搖晃，被上訴人
    前揭抗辯，不足採信。
  (六)綜上，上訴人主張系爭機器係因填載於貨櫃時，棧板間並未
    以木楔襯墊填滿而脫位，且未以鋼索將機台固著於貨櫃固定
    環上之包裝不固所致，應可採信，被上訴人抗辯系爭機器毀
    係因於卸載時翻覆所致，不足為採。
五、綜上所述，上訴人主張系爭機器毀損係貨物繫縛不固所致，
    應可採信，則上訴人就系爭機器毀損自不負賠償責任。從而
    ，被上訴人本於侵權行為、債權讓與及保險代位請求上訴人
    給付1,400,000元本息，自不應准許。其假執行之聲請亦失
    所附麗，應併予駁回。原審判命上訴人如數給付，並為假執
    行之宣告，自有未洽。上訴意旨指摘原判決不當，求予廢棄
    改判，為有理由。自應由本院予以廢棄改判，如主文第二項
    所示。至被上訴人追加請求上訴人應給付600,000元本息部
    分，亦無理由，不應准許。
六、本件事證已明，兩造其餘攻擊防禦方法，核與本件之結論，
    不生影響，爰不一一贅述，附此敘明。
七、據上論結，本件上訴為有理由，追加之訴為無理由，依民事
    訴訟法第450條、第78條，判決如主文。
中    華    民    國    95    年    3     月    28    日
                  民事第十一庭審判長法  官  鄭雅萍
                                    法  官  林恩山
                                    法  官  蘇芹英
正本係照原本作成。
如不服本判決，應於收受送達後20日內向本院提出上訴書狀，其
未表明上訴理由者，應於提出上訴後20日內向本院補提理由書狀
（均須按他造當事人之人數附繕本）上訴時應提出委任律師或具
有律師資格之人之委任狀；委任有律師資格者，另應附具律師資
格證書及釋明委任人與受任人有民事訴訟法第466條之一第一項
但書或第二項（詳附註）所定關係之釋明文書影本。
中    華    民    國    95    年    3     月    28    日
                                    書記官  林初枝
附註：
民事訴訟法第四百六十六條之一（第一項、第二項）：
對於第二審判決上訴，上訴人應委任律師為訴訟代理人。但上訴
人或其他法定代理人具有律師資格者，不在此限。
上訴人之配偶、三親等內之血親、二親等內之姻親，或上訴人為
法人、中央或地方機關時，其所屬專任人員具有律師資格並經法
院認為適當者，亦得為第三審訴訟代理人。


司法院資訊處製作；財團法人民間司法改革基金會備份。
